臺灣臺中地方法院民事判決
110年度訴字第2699號
原      告  蔡明雪  

訴訟代理人  陳怡君律師
            范其瑄律師
被      告  王天富  
            張鳳飛  
上列當事人間請求損害賠償事件，本院於民國111年1月21日言詞
辯論終結，判決如下：
    主      文
被告應連帶給付原告新臺幣壹拾伍萬元，及被告王天富自民國一
百一十年十月二十二日起至清償日止；被告張鳳飛自民國一百一
十年十二月二十八日起至清償日止，均按週年利率百分之五計算
之利息。
原告其餘之訴駁回。
訴訟費用由被告連帶負擔四分之一，餘由原告負擔。
本判決原告勝訴部分得假執行。但被告如以新臺幣壹拾伍萬元為
原告預供擔保，得免為假執行。
原告其餘假執行之聲請駁回。
　　事實及理由
一、原告主張：原告與被告王天富於民國88年1月26日結婚迄今
    ，婚後育有3名子女，原告婚後克勤克儉，一心幫扶王天富
    家中鋼鐵回收生意。詎原告於110年6月間，偶然發現被告間
    常以Messenger互傳曖昧訊息，且由訊息內容可知，被告張
    鳳飛明知王天富已婚，仍於103年間與張天富開始交往，兩
    人不僅互稱老公老婆，張鳳飛還曾傳裸露照片給王天富，2
    人更發生多次性關係，於104年間產下一子張○奕，而王天富
    每月都會給張鳳飛2萬元撫養費，顯見張○奕確實為王天天富
    與張鳳飛所生。於110年8月14日晚間6點，王天富驅車前往
    張鳳飛位於臺中市育英路附近之住所，兩人偕同前往位於臺
    中市龍井區臺灣大道6段之不夜天夜景餐廳(下稱不夜天餐廳
    )約會用餐，嗣後於臺中市○○區○○路00號旁的月老祠看夜景
    ，被告間交往已逾越普通朋友之社交往來，構成侵害原告基
    於配偶關係之身分法益而情節重大，原告因此身心飽受痛苦
    ，甚數次自殘、產生自殺之想法，而至精神科就診以藥物治
    療。為此，爰依民法第184條第1項、第185條第1項及第195
    條第1、3項提起本件訴訟，並聲明：(一)被告應連帶給付原
    告新臺幣（下同）100萬元，及自起訴狀繕本送達被告翌日
    起至清償日止，按週年利率百分之5計算之利息。(二)願供
    擔保，請准予宣告假執行。
二、被告則以： 
(一)被告王天富以：我與張鳳飛相識11年，僅是朋友關係。於11
    0年8月14日，開車在路上巧遇張鳳飛，基於朋友情誼邀請她
    至不夜天夜景餐廳吃飯，並非約會，又因歷時太久，忘記當
    天用餐後有沒有去月老祠看夜景。而原告所提原證2至7之對
    話紀錄確實存在於被告間，但因長期服用安眠藥，致記憶力
    受影響，對於系爭對話紀錄內容已不復記憶。至張○奕是張
    鳳飛與何人所生並不清楚，資為抗辯。並聲明：原告之訴駁
    回。
(二)被告張鳳飛以：原告所提系爭對話紀錄確實存在於被告間，
    惟王天富當時自稱未婚，後來知悉其已婚身分後就切斷關係
    。至於張○奕為與前夫所生並共同撫養，王天富先前有要認
    張○奕為乾兒子，又我從未拿過王天富的錢，另被告間於110
    年8月14日至不夜天夜景餐廳僅係單純用餐等語，資為抗辯
    。並聲明：原告之訴駁回。
三、得心證之理由： 
(一)按因故意或過失，不法侵害他人之權利者，負損害賠償責任
    ；故意以背於善良風俗之方法，加損害於他人者亦同；不法
    侵害他人之其他人格法益而情節重大者，被害人雖非財產上
    之損害，亦得請求賠償相當之金額；前2項規定，於不法侵
    害他人基於配偶關係之身分法益而情節重大者，準用之，民
    法第184條第1項、第195條第1項、第3項分別定有明文。又
    按婚姻係以配偶雙方共同生活為目的，配偶應互相協力保持
    共同生活之圓滿、安全及幸福，此係以相互誠實為基礎，故
    應解為配偶因婚姻契約而互負誠實義務，配偶一方行為不誠
    實，破壞共同生活之圓滿、安全及幸福，即屬違反婚姻契約
    義務而侵害他方之權利。準此，侵害配偶權之行為不以通姦
    為限，祇須配偶一方與他人間有逾越普通朋友社交往來之行
    為，非一般社會通念所能容忍，而破壞婚姻共同生活之圓滿
    、安全及幸福者，即足當之。　　
(二)次按當事人主張有利於己之事實者，就其事實有舉證之責任
    ，但法律別有規定，或依其情形顯失公平者，不在此限，民
    事訴訟法第277條定有明文。故主張權利存在之人，應就權
    利發生要件事實負舉證責任，如主張權利存在之人就該事實
    已負舉證之責，始由抗辯權利不存在之人就權利障礙、排除
    或消滅之要件事實負舉證之責，此乃舉證責任分配之一般原
    則。經查，原告主張其與王天富於88年1月26日結婚，婚後
    育有3名子女，被告間於108、109年有互相傳遞Messenger對
    話紀錄(下稱對話紀錄)，業據其提出被告間之對話紀錄為證
    ，且該對話紀錄內容之真正性並為被告所不爭執，本院依調
    查證據之結果，堪認原告上開主張之事實為真正。另原告主
    張被告間存在逾越男女交往分際之行為而侵害原告之配偶權
    乙節，為被告所否認，並以前詞置辯，原告自應就此有利於
    己之事實，負舉證責任，經查：
 1、觀諸被告間於108年11月間之對話紀錄顯示：「(王天富)老
    婆我愛你我要睡覺了晚安」、「(張鳳飛)2014年的對話，你
    說的每一句我愛你，我都保存到手機」、「(王天富)要用打
    字的很簡單我每天打嗎」、「(王天富)老婆我愛你我要睡要
    了晚安」、「(張鳳飛)我就是感覺不到你愛我，才會問你」
    (如原證2，見本院卷第31頁)等文字，可知被告間有以「老
    公」、「老婆」互稱，被告間對話內容顯然較一般朋友交往
    程度更為親密。次觀察被告間於109年2月9日之對話紀錄顯
    示：「(張鳳飛)同樣都是你的女人，有人確(應為「卻」)可
    以享受一輩子不用工作，在家煮煮飯，陪你聊聊天，享受你
    的勞動成果，我呢～又當爹又當媽，還要去賺辛苦錢才能勉
    強喘氣」、「(張鳳飛)你母好有心機，討厭我就直接說，當
    我面讓你帶蔡明雪那個去跟她爬山」等文字；於同年5月9日
    之對話紀錄顯示：「(張鳳飛)你沒跟蔡小姐吵過架嗎？，那
    你怎麼不跟她離婚，我吵一下你就要我分手」等文字(如原
    證5，見本院卷第61至67頁)，可知張鳳飛至遲於109年2月間
    即知悉王天富已婚身分，兩人仍執意交往。又被告間於109
    年4月19日之對話紀錄顯示：「(張鳳飛)太想你的老二了，
    意猶未盡啊」、「(張鳳飛)睡不著，還想要」等文字；於同
    月25日之對話紀錄顯示：「(王天富)明天你有要想要愛愛嗎
    」、「(王天富)有沒有要愛愛」、「(張鳳飛)明天不想，腦
    子混亂，還要帶兒子」、「(張鳳飛)不要給兒子看了」、「
    (王天富)晚安」等文字(如原證2，見本院卷第337、39頁)，
    佐以王天富曾於110年8月14日下午6時許，邀約張鳳飛前往
    不夜天餐廳用餐，業據原告所提原證9、10照片在卷可查（
    見本院卷第145至146頁），復為被告所不爭執(見本院卷第1
    56頁)，又被告間曾為分手之事爭吵，張鳳飛甚至傳送裸露
    胸部之照片予王天富(見本院卷第81頁)等情，可見被告間之
    交往情況已達情侶般親密程度，逾越異性朋友間之一般社交
    行為，而屬不正常往來關係，共同侵害原告本於婚姻配偶之
    身分法益，堪可認定。
 2、原告固主張：張鳳飛要求王天富買一棟透天厝予其子張○奕
    ，且王天富每月均會給張鳳飛2萬元撫養費，顯見張○奕為被
    告2人所生等語。惟查，被告間於108年11月10日間之對話紀
    錄顯示：「(張鳳飛)兒子就交給你。他是你兒子不變的事實
    ，對他負責也是你應該的」等文字；於109年2月24日之對話
    紀錄顯示：「(張鳳飛)看這張王○宸跟我們兒子超像」、「(
    張鳳飛)為了你兒子，這幾個草莓150」、「(張鳳飛)你不想
    看你兒子嗎」等文字；於109年4月4之對話紀錄顯示：「(張
    鳳飛)只有到晚上夜深人靜的時候你才會想你兒子」、「(王
    天富)兒子 睡了嗎」、「(張鳳飛)不上樓，在樓下睡了」、
    「(王天富)好知道了」、「(王天富)他有沒穿衣服睡覺」、
    「(張鳳飛)有」、「(王天富)、好」等文字；於109年4月14
    日之對話紀錄顯示：「(張鳳飛)我要求不多，一間透天給兒
    子，其他我什麼都不計較，也不會煩你」、「(張鳳飛)就問
    一句話，不管將來還是現在：你會不會給你兒子買房」(如
    原證4，見本院卷第51至59頁)等文字，以及王天富與被告小
    孩張○奕合影之照片(見本院卷第41頁)，王天富固然對張鳳
    飛稱張○奕為其子乙節不置可否，然張○奕之個人戶籍資料上
    並未記載其生父之身分，亦未能排除王天富與張○奕並無血
    緣關係，僅因王天富與張鳳飛密切交往之事實，而將張○奕
    視如己出，是尚難僅憑被告間之對話紀錄而為原告有利之認
    定。又原告復未能就張○奕為王天富所生之事實，舉證以實
    其說，或舉出證明之方法，原告此部分主張，尚屬無據。
 3、至王天富於110年12月27日本院準備程序期日辯稱：原證9、
    10照片內容那天我剛好開車在育英路上遇到張鳳飛和她小孩
    在走路，我就把他們攔下來，並非刻意，問他們要不要吃個
    飯，張鳳飛說好，我們就是朋友間單純吃個飯而已，我之完
    飯就送他們回去了等語(見本院卷第156頁)。惟查，被告相
    遇之地點即在張鳳飛住處所在之育英路上，王天富辯稱並非
    刻意去找張鳳飛，是否為真，尚非無疑。又關於被告前往不
    夜天餐廳用餐是否有張鳳飛之子陪同乙節，張鳳飛當庭亦稱
    ：那天用餐沒有小朋友，我送他去他爸爸那邊等語(見本院
    卷第157頁)，實與上開王天富之陳述有所出入，而被告於不
    夜天餐廳用餐之時間為110年8月14日，距110年12月27日本
    院之準備期日非久，衡情王天富當不致對於用餐當天有無張
    ○奕陪同之事實，記憶有所違誤。佐以原證9、10照片中均無
    幼童之身影，王天富所述是否屬實，即有可議。況王天富辯
    稱開車於路上巧遇張鳳飛，即邀約一同前往不夜天餐廳用餐
    ，僅朋友間聚會乙節，亦與上開本院認定之事實有違，委無
    足採。　
(三)次按慰撫金之賠償，須以人格權遭遇侵害使精神上受有如何
    苦痛為必要，其核給之標準，固與財產上損害之計算不同，
    然非不可斟酌雙方身份、資力、與加害程度，及其他各種情
    形，核定相當之數額（最高法院51年台上字第223號裁判意
    旨可資參照）。本院經參酌兩造自陳之學經歷、收入狀況及
    經濟條件，並依職權調閱兩造稅務電子閘門資料查詢表【為
    維護兩造之隱私、個資，爰不就其詳予敘述，見本院卷第19
    1至192頁、民事陳報(五)狀頁及證物袋內】，審酌被告均為
    成年人，應具成熟思慮及判斷是非對錯之能力，卻仍至遲於
    109年2間，張鳳飛知悉王天富已婚身分後仍持續交往，而共
    同為上開侵害配偶權之行為，破壞原告婚姻生活之圓滿，及
    對原告造成之精神上痛苦難謂輕微等一切情狀，認本件原告
    請求被告連帶賠償非財產上損害之慰撫金100萬元實屬過高
    ，應以15萬元範圍內為適當；逾此部分之請求，即屬無據。
(四)末按給付無確定期限者，債務人於債權人得請求給付時，經
    其催告而未為給付，自受催告時起，負遲延責任。其經債權
    人起訴而送達訴狀，或依督促程序送達支付命令，或為其他
    相類之行為者，與催告有同一之效力；遲延之債務，以支付
    金錢為標的者，債權人得請求依法定利率計算之遲延利息；
    應付利息之債務，其利率未經約定，亦無法律可據者，週年
    利率為百分之5，民法第229條第2項、第233條第1項前段及
    第203條定有明文。查本件原告對被告之侵權行為損害賠償
    債權，核屬無確定給付期限之債權，自應以原告催告請求被
    告負損害賠償責任之翌日，起算被告之遲延利息，又本件起
    訴狀於110年10月21日送達王天富(見本院卷第121頁)，惟未
    送達張鳳飛，但因張鳳飛於到庭之首次準備程序期日110年1
    2月27日即受有請求及催告之通知，被告均迄未給付，當應
    負遲延責任，是原告分別請求王天富自起訴狀繕本送達翌日
    即110年10月22日起、張鳳飛自首次到庭翌日即110年12月28
    日起，至清償日止，均按週年利率百分之5計算之遲延利息
    ，亦屬有據。　
四、綜上所述，本件原告依侵權行為之法律關係，請求被告連帶
    給付如主文第1項所示之金額及利息，為有理由，應予准許
    ；逾此範圍之請求，為無理由，應予駁回。　　
五、本判決所命給付金額在50萬元以下，依民事訴訟法第389條
    第1項第5款規定，應依職權宣告假執行，原告聲請供擔保准
    予假執行，僅係促使本院注意，毋庸為准駁之諭知。另依同
    法第392條第2項規定，依職權宣告被告為原告預供擔保後，
    得免為假執行。至原告敗訴部分，其假執行聲請亦失所依據
    ，併予駁回。
六、本件事證已臻明確，兩造其餘主張陳述及攻擊防禦方法，經
    本院審酌後，認均不影響本件判決結果，爰不一一論述，併
    此敘明。
七、訴訟費用負擔及假執行之依據：民事訴訟法第79條、第85條
    第2項、第389條第1項第5款、第392條第2項。　　　　
中　　華　　民　　國　　111 　年　 　2 　　月　  18 　日
                  民事第六庭審判長法  官  陳學德
　　　　　　　　　
                                  法  官  巫淑芳

                                  法  官  謝長志
正本係照原本作成。
如對本判決上訴，須於判決送達後20日內向本院提出上訴狀。
中　　華　　民　　國　　111 　年　　 2　　月　　 18 　日
                                  書記官  林舒涵